臺灣臺北地方法院刑事裁定　　　　　　 96年度聲判字第105號
聲　請　人
即 告 訴人　乙○○
代　理　人　楊景超律師
被　　　告　甲○○
上列聲請人即告訴人因被告妨害名譽案件，不服臺灣高等法院檢
察署檢察長於中華民國96年5月31日所為96年度上聲議字第1684
號駁回再議之處分（原不起訴處分案號：臺灣臺北地方法院檢察
署95年度偵字第25095號），聲請交付審判，本院裁定如下：
    主  文
聲請駁回。
    理  由
一、聲請意旨如附件刑事交付審判聲請狀所載。
二、按告訴人不服上級法院檢察署檢察長或檢察總長認為再議無
    理由而駁回之處分者，得於接受處分書後十日內委任律師提
    出理由狀，向該管第一審法院聲請交付審判；刑事訴訟法第
    258條之1第1項定有明文。經查，聲請人即告訴人乙○○以
    被告甲○○涉嫌妨害名譽案件，向臺灣臺北地方法院檢察署
    提出告訴，該署檢察官經偵查後，於民國96年2月27日以95
    年度偵字第25095號為不起訴處分，聲請人不服聲請再議，
    嗣經臺灣高等法院檢察署檢察長於96年5月31日以96年度上
    聲議字第1684號駁回再議，該處分書於96年6月14日送達與
    聲請人本人等情，業經本院調閱上開案件卷宗核閱無訛。而
    聲請人係於96年6月22日委任律師向本院提出本件聲請，此
    有本院收狀戳章及委任狀附卷可稽。是本件聲請交付審判程
    式合於前揭法定程式要件，合先敘明。
三、按刑事訴訟法第258條之1規定告訴人得向法院聲請交付審判
    ，揆其立法意旨，係對於「檢察官不起訴裁量權」制衡之一
    種外部監督機制，法院之職責僅在就檢察官所為不起訴之處
    分是否正確加以審查，藉以防止檢察機關濫權，依此立法精
    神，同法第258條之3第3項規定「法院就交付審判之聲請為
    裁定前，得為必要之調查」，所謂「得為必要之調查」，係
    指調查證據之範圍應以偵查中曾顯現者為限，不可就新提出
    之證據再為調查，亦不可蒐集偵查卷宗以外之證據，否則將
    與刑事訴訟法第260條之再行起訴規定混淆不清。法院於審
    查交付審判之聲請有無理由時，除認為告訴人所指摘不利被
    告之事證，未經檢察機關詳為調查或斟酌，或不起訴處分書
    所載理由違背經驗法則、論理法則或其他證據法則者外，不
    宜率予交付審判。所謂告訴人所指摘不利被告之事證，未經
    檢察機關詳為調查，係指告訴人所提出請求調查之證據，檢
    察官未予調查，且若經調查，即足以動搖原偵查檢察官事實
    之認定及處分之決定，倘調查結果，尚不足以動搖原事實之
    認定及處分之決定者，仍不能率予交付審判。經查：
    (一)本件聲請人係以：被告於95年9月6日，在臺灣臺北地方法
      院檢察署第17號偵查庭內，就與伊互毆所涉傷害案件，於
      承辦檢察官訊問時，當庭指摘告伊不孝、幾十年都不拿一
      毛錢回家、還要把老爸趕出去、真是不要臉等語，嗣庭訊
      結束後，復在該偵查庭外，以不要臉等語辱罵伊，嚴重損
      害伊之名譽為由，具狀提出告訴。該案件經檢察官偵查結
      果，認為：1.在前揭傷害案件偵查庭訊問時，因採行偵查
      不公開之原則，除檢察官、書記官、法警、聲請人及被告
      外，其他不特定人或多數人均不得進入該偵查庭，被告於
      該偵查庭所為陳述，尚非處於不特定人或多數人得以共見
      共聞之狀態，核與刑法公然侮辱罪所稱之「公然」有別，
      自無成立該罪之餘地；2.經勘驗前開訊問錄影光碟片之結
      果，該案承辦檢察官訊問被告案發之經過情形，被告當庭
      答有「大逆不孝」之語，惟並未當庭辱罵聲請人「不要臉
      」之詞，有該署勘驗筆錄可按，且被告係聲請人父親之義
      子，與聲請人就其父親之起居照顧及生活費負擔事宜迭生
      糾紛，足認被告於該案訊問時，在偵查庭內陳明互毆之動
      機，而指摘告訴人不孝、未曾負擔其父生活費等語，應非
      子虛，被告並無妨害聲請人名譽之犯意；3.聲請人另指訴
      被告於前開庭訊結束後，在該偵查庭外辱罵聲請人「不要
      臉」一事，除聲請人個人之指訴外，並無其他事證以實其
      說，自難僅以聲請人片面之指訴，遽為不利於被告事實之
      認定；而予以不起訴處分。聲請人不服聲請再議後，復經
      臺灣高等法院檢察署檢察長駁回再議，經核並無任何違背
      經驗法則、論理法則及證據法則之情事。
    (二)本件聲請人雖以：被告於前揭傷害案件偵查庭上所指摘之
      事項與調查該傷害案件無涉，勘驗筆錄證實被告確有以「
      大逆不孝」之詞詆毀伊，業已達到貶損伊名譽及尊嚴狀態
      ，且此已達於在庭之多數人共見共聞之公然狀態，自已構
      成公然侮辱，縱令未達公然狀態，但被告當庭指摘具有散
      佈於眾的意圖，亦已該當刑法上誹謗罪構成要件等為由，
      而認此有足以動搖本件前揭偵查之結果。惟查：
      1.按刑法上之公然侮辱罪，祇須侮辱行為足使不特定人或
        多數人得以共見共聞，即行成立（司法院院字第2033號
        解釋參照）。又所謂多數人，係包括特定之多數人在內
        ，至其人數應視立法意旨及實際情形是否達於公然之程
        度而定（大法官會議釋字第145號參照）。故依上開解
        釋意旨，所謂「特定之多數人」並非人數為複數即屬之
        ，仍應參照公然侮辱罪之立法意旨即是否已達「公然」
        之狀況加以認定。從而該所謂「特定之多數人」，必以
        相當之多數始足當之，亦即指人數眾多非經相當時間之
        分辨，難以計數。又按偵查，不公開之，刑事訴訟法第
        245條第1項定有明文。是前揭傷害案件偵查庭，除被告
        、聲請人、檢察官、書記官、法警等人在場外，其他不
        特定人或多數人不得自由進出該偵查庭，則在場之人既
        可以輕易計數，按上所述，尚難認為已達不特定人或多
        數人得以共見共聞之程度，核與刑法上公然侮辱罪之要
        件不合。是聲請人徒以在場之人為複數，逕自認為合於
        前揭解釋意旨之「特定多數」，顯係誤解上開解釋意旨
        ，自無足取。
      2.依卷附上開偵查庭訊問錄影光碟勘驗筆錄，被告是在檢
        察官訊問本件案發經過，才敘述本件爭執遠因，進而陳
        述聲請人是一個大逆不孝的兒子等語。則被告既係在檢
        察官就本件案情訊問後而為之答覆，並非如聲請人所指
        該陳述與本案毫無關連，從而，被告此舉不僅難認有何
        散布於眾之意圖。再者，刑法第310條第1項誹謗罪所謂
        「意圖散布於眾」，係指意圖散發或傳布於不特定之多
        數人而言，如僅傳達於特定之人，即不足以當之（最高
        法院88年度臺非字第21號判決意旨參照）。是本件被告
        固有為上開陳述，然其對象均為特定之人，自非不特定
        之多數人，是按前所述，被告此舉亦難認有何散布於眾
        之意圖。至於聲請人援引前揭大法官會議解釋意旨，認
        為「所謂多數人，係包括特定之多數人在內」，故本件
        自合於散布於眾之要件云云。惟按刑法第310條第1項之
        誹謗罪既無如同法第309條公然侮辱罪之須以「公然」
        為要件，而司法院大法官會議釋字第145號解釋所稱「
        本院院字第2033號解釋所謂多數人，係包括特定之多數
        人在內，至其人數應視立法意旨及實際情形已否達於公
        然之程度而定，應予補充釋明。」，顯係就院字第2033
        號解釋前對於刑法分則中「公然」一詞之意義，作補充
        解釋，此與刑法第310條第1項所定「意圖散布於眾」之
        定義，並無任何關連（最高法院89年度臺非字第139號
        判決要旨參照）。是聲請人此部分所指，亦有誤會。
四、綜上所述，本件臺灣臺北地方法院檢察署檢察官所為之不起
    訴處分，及臺灣高等法院檢察署檢察長之聲請再議處分書，
    已就聲請人於偵查中提出之告訴理由詳予斟酌、調查卷內所
    存證據，並詳加論述所憑證據及其理由，並無任何違背經驗
    法則、論理法則或其他證據法則之情形，而聲請人所指摘之
    理由，均不足以動搖本件偵查結果，是本件聲請人聲請交付
    審判，為無理由，應予駁回。
據上論斷，應依刑事訴訟法第258條之3第2項前段，裁定如主文
。
中　　華　　民　　國　　96　　年　　10　　月　　8 　　日
　　　　　  刑事第七庭  審判長法  官  梁耀鑌
                              法  官  徐淑芬
                              法  官  許泰誠
以上正本證明與原本無異。
本裁定不得抗告。
　　　　　　　　　　　　　　　書記官　劉麗英
中　　華　　民　　國　　96　　年　　10　　月　　8 　　日
